最　高　行　政　法　院　裁　定
　　　　　　　　　　　　　　　　　　 96年度裁字第01863號
抗　告　人　臺北市市場管理處
代　表　人　甲○○
上列抗告人因與相對人乙○○、丙○○間聲請強制執行事件，不
服中華民國96年2月16日臺北高等行政法院96年度執字第6號裁定
提起抗告，本院裁定如下︰
    主  文
抗告駁回。
抗告程序費用由抗告人負擔。
　　理  由
一、按行政程序法第148條規定：「行政契約約定自願接受執行
    時，債務人不為給付時，債權人得以該契約為強制執行之執
    行名義。前項約定，締約之一方為中央行政機關時，應經主
    管院、部或同等級機關之認可；締約之一方為地方自治團體
    之行政機關時，應經該地方自治團體行政首長之認可；契約
    內容涉及委辦事項者，並應經委辦機關之認可，始生效力。
    第1項強制執行，準用行政訴訟法有關強制執行之規定」。
    所謂行政契約，係指以公法上法律關係為契約標的（內容）
    ，而發生、變更或消滅行政法上之權利或義務之合意而言（
    行政程序法第135條規定參照）。若非行政契約，逕自約定
    以該契約作為執行名義，向行政法院聲請強制執行，其聲請
    顯非適法，應予駁回。次按，行政機關代表國庫出租公有財
    產，並非行使公權力對外發生法律上效果之單方行政行為，
    即非行政處分，而屬私法上契約行為，當事人若對之爭執，
    自應循民事訴訟程序解決（司法院釋字第448號解釋參照）
    。另行政機關或地方自治團體，出租公有市場攤位，雙方有
    所爭執，純屬私法上之權利義務關係，自應依民事訴訟程序
    解決（本院48年判字第37號及54年判字第105號判例參照）
    。
二、抗告意旨略謂：行政契約或私法契約之區別，固非任憑當事
    人所得自行約定，其標準有謂應以契約標的或目的為判斷標
    準，如原審裁定理由所載之5項因素，但抗告人為一行政機
    關（已符合行政契約之基本要件），而其契約內容第6條明
    定，使用期間有該條所訂特殊事由時，甲方即抗告人得隨時
    終止契約觀之，亦與原裁定所載標準第5項相符。又抗告人
    本於行政資源有限性與照顧弱勢族群出發點，對於本市公有
    零售市場之提供使用，訂有配標（租）原則，提供特定之弱
    勢族群生活謀生機會，而系爭契約之相對人乙○○即依據本
    原則向抗告人申請殘障配攤，並經抗告人審核通過，於95年
    7月簽訂系爭契約。是以，系爭契約之簽訂，實為相對人本
    於法規之規定向抗告人提出申請後，由抗告人審核決定是否
    給予配攤使用，再與系爭契約相對人簽訂契約，替代應為之
    行政處分之准駁，此與原審裁定理由所載標準第3、4項符合
    。而原審裁定指明系爭契約第2條至第5條、第7條、第8條及
    第10條與民法第421條第1項所規定之租賃契約要件相當，應
    屬私法上之租賃契約。惟查，原審裁定所指陳之條款乃規範
    契約相對人之權利義務關係，此之權利義務關係不論為行政
    契約或為私法契約，皆為契約關係存在之必要，權利義務約
    定亦與契約精神之所在。況系爭契約中雖明定，以抗告人提
    供使用攤位與相對人使用，相對人支付使用費，惟其前提乃
    係相對人符合抗告人所訂法規之資格，而其使用費之計收乃
    依一定比例之計收標準，亦非如租賃關係之租金對價記收關
    係，是以非如民法之租賃對價關係成立之私法契約自明。是
    係爭契約乃為一行政契約自無疑義云云。
三、經查，原審裁定係以：本件系爭契約名稱固載為「臺北市公
    有零售市（商）場攤（舖）位使用行政契約」，其第14條約
    定：「乙方如有違反本契約之約定者，同意接受甲方依行政
    程序法第148條規定，以本契約為強制執行之名義逕為執行
    。前項約定業經臺北市長依行政程序法第148條第2項認可」
    。惟依系爭契約第2條第1項至第5條、第7條、第8條及第10
    條約定內容，即知系爭契約之主要權利義務，為抗告人應提
    供特定公有市場攤位供相對人乙○○使用，相對人乙○○則
    負有按月繳交使用費之義務，此與人民公法上之權利義務關
    係顯然無涉，亦無法規規定抗告人應有義務作成提供攤位之
    行政處分。揆諸首揭說明，本件系爭契約之性質應非行政契
    約，而與民法第421條第1項所規定之「稱租賃者，謂當事人
    約定，一方以物租與他方使用收益，他方支付租金之契約」
    之要件相當，應屬私法上之租賃契約，自不因系爭契約載有
    行政契約等字義而受影響。本件契約既非行政契約，而屬私
    法契約，相關之糾葛爭訟或強制執行程序，均應循民事途徑
    尋求解決，尚不得徒憑契約上載有相對人同意接受以契約為
    強制執行之名義，即逕依行政程序法准為強制執行為由，裁
    定駁回抗告人之聲請，揆諸首揭說明，核無違誤。又本件抗
    告人是行政機關，其出租系爭零售市場攤位予相對人，雖契
    約第6條約定有抗告人得終止契約，但其契約終止，尚非行
    使公權力對外發生法律效力，即與私權契約之終止無異。另
    相對人縱依相關法規，始具承租資格，亦與私法契約可限定
    相對人無異。至於相對人依系爭契約之約定，定期給付使用
    費，應認給付對價。從而，系爭契約名稱固稱為攤位使用行
    政契約，契約第14條明定有爭議時採行行政程序法第148條
    規定程序處理，尚難據此認定系爭契約為行政契約，即並不
    影響其私權契約之性質。參照首揭司法院釋字第448號解釋
    及本院48年判字第37號、54年判字第105號判例意旨，系爭
    契約如有爭議時，自應循民事救濟程序處理。綜上所述，抗
    告人抗告意旨無非抗告人主觀法律見解，核無足採，抗告無
    理由，予以駁回。
據上論結，本件抗告為無理由，爰依行政訴訟法第104條、民事
訴訟法第95條、第78條，裁定如主文。
中　　華　　民　　國　　96　　年　　8　　 月　　13　　日
                  第六庭審判長法  官　張　登　科
                              法  官  葉　百　修
                              法  官　藍　獻　林
                              法  官　林　清　祥
                              法  官　鄭  小  康
以  上  正  本  證  明  與  原  本  無  異
中　　華　　民　　國　　96　　年　　8　　 月　　14　　日
　　　　　　　　　　　　　　　書記官　葛　雅　慎
